【裁判字號】    90,訴,116
【裁判日期】    900419
【裁判案由】    公共危險
【裁判全文】
臺灣嘉義地方法院刑事判決                            九十年度訴字第一一六號
    公  訴  人  臺灣嘉義地方法院檢察署檢察官
    被      告  甲○○
    指定辯護人  本院公設辯護人  丙○○
右列被告因公共危險案件，經檢察官提起公訴（九十年度偵字第五三七號），本院判
決如左：
    主  文
甲○○放火燒燬現未有人所在之他人所有建築物，未遂，處有期徒刑玖月。
鐵管壹支、汽油桶壹個均沒收。
    事  實
一、甲○○前於民國八十六年間因重利案件，經臺灣臺中地方法院判處有期徒刑一年
    ，緩刑四年確定，現仍於緩刑執行中，詎猶不知悔改，因與嘉義縣東石鄉農會有
    貸款糾紛，認為自己受到該農會刁難及捉弄，竟憤而萌生縱火之犯意，於九十年
    一月十四日上午十一時三十三分許，至嘉義縣東石鄉臺糖惠生加油站購買無鉛汽
    油，並旋於同日十二時十五分許將上開汽油及自己所有之鐵管一支攜至尚無人上
    班之嘉義縣東石鄉港墘村六十號之東石鄉農會信用部前，以上開鐵管破壞上開農
    會信用部一樓出納室窗戶之玻璃，致令不堪用後，將前揭無鉛汽油倒入該農會信
    用部一樓出納室內，嗣點燃報紙投進該出納室內，而欲放火燒燬上開建築物。甲
    ○○已著手於放火行為之實行後，在該信用部一樓出納室窗簾已開始燃燒時，心
    生悔意，旋於肇事後犯罪未被發覺前自行前往嘉義縣警察局朴子分局港墘派出所
    自首犯罪、接受裁判，並協同警員至上開農會信用部滅火，因己意中止並防止結
    果之發生而未遂。雖該建築物之整體結構尚保持完好，而未生燒燬建築物之結果
    ，惟已造成上開建築物一樓內電腦設備、金庫、櫥櫃、鋁門窗、辦公桌等物品毀
    損之損害（公訴書誤載二、三樓遭濃煙燻黑）。經警扣得甲○○所有供前開縱火
    所用之鐵管一支、汽油桶一個。
二、案經嘉義縣警察局朴子分局報告臺灣嘉義地法院檢察署檢察官偵查起訴。
    理  由
一、訊據被告甲○○對於如何以自備汽油及鐵管縱火等情，供認不諱，惟矢口否認欲
    燒燬前開建築物，辯稱：伊僅係要將上開建築物燻黑，並無將上開建築物燒毀之
    意云云。惟查，右揭事實，業據被告於警訊、偵查中直承不諱，互核與證人即嘉
    義縣東石鄉農會會務股長乙○○於警訊及本院調查時證述該建築物遭人縱火之情
    節相符，而上開建築物內當有許多易燃物品，為一般人所明知，被告將汽油倒入
    上開建築物，並以打火機點燃報紙投入上開建築物內，極易迅速延燒至建築物內
    其他物品，若未經及時搶救，極有可能延燒至整個建築物，應為一般人所可預見
    者，被告身為具有常識之成年人，竟不顧此一危險，仍著手放火行為，顯已有放
    火燒燬上開建築物之故意，至為灼然。是被告前開所辯顯係臨訟卸責之詞，不足
    採信。此外，復有被告自白書一紙、發票一張、火災現場照片五十五幀，及嘉義
    縣警察局朴子分局嘉朴警三字第八三六八號函暨所附嘉義縣消防局火災原因調查
    報告書、東石鄉農會港墘本會辦公大樓一樓營業大廳火災毀損不堪使用清冊、嘉
    義縣警察局朴子分局八九嘉朴警三字第九五一九號函暨所附內政部消防署火災證
    物鑑定報告等件存卷，鐵管一支、汽油桶一個扣案可證，本件事證明確，被告犯
    行洵堪認定，自應依法論科。
二、核被告甲○○所為，係犯刑法第一百七十四條第四項、第一項之放火燒毀現未有
    人所在之他人所有建築物罪、第三百五十四條之毀損器物罪。查被告欲放火燒燬
    之建築物，係嘉義縣東石鄉農會信用部，被告縱火時為週日，適逢假日員工未上
    班等情，業據證人乙○○證述在卷，並有嘉義縣消防局火災調查報告書內『火災
    現場勘查記錄及原因判斷』一份附卷可稽，是被告縱火之對象，非屬現有人所在
    之建築物至明，而被告之放火行為，僅燒燬該建築物內部電腦設備、金庫、櫥櫃
    、鋁門窗、辦公桌等物品，該建築物之本體結構並未燒毀，尚可使用，此有嘉義
    縣消防局火災調查報告書存卷可佐，是核被告此部分所為，係犯刑法第一百七十
    四條第四項、第一項之放火燒燬現未有人所在之他人所有建築物未遂罪，公訴意
    旨漏為斟酌此點，認被告此部分所為犯同法第一百七十三條第一項放火燒燬現住
    建築物罪，尚有未洽，惟其基本事實同一，本院自應審理，並變更其起訴法條。
    又被告所犯前開二罪間有方法目的之牽連關係，應從一重之放火燒毀現未有人所
    在之他人建築物未遂罪論處。被告已著手於犯罪行為之實行，因己意中止，防止
    前開建築物燒毀結果之發生，屬中止未遂犯，應依刑法第二十七條規定，按既遂
    犯之刑度減輕其刑。第查，被告於放火後，在有偵查犯罪職權之機關或公務員查
    知行為人前，即前往嘉義縣警察局中埔分局港墘派出所坦承犯行，自首接受裁判
    ，有嘉義縣警察局朴子分局九十年一月十四日嘉朴警字第五九六號刑事案件報告
    書附卷可稽，應依刑法第六十二條前段規定，遞減其刑。爰審酌被告僅因貸款糾
    紛，罔顧公眾安全及他人財產法益，任意縱火，其法紀觀念薄弱，惟犯後因己意
    中止結果之發生，幸未釀成過鉅之災害，並深表悔悟，態度尚稱良好等一切情狀
    ，量處如主文所示之刑。至於扣案之鐵管一支及汽油桶一只，係被告所有供縱火
    所用之物，業據被告於本院審理時供明在卷，爰併依刑法第三十八條第一項第二
    款之規定宣告沒收。
據上論斷，應依刑事訴訟法第二百九十九條第一項前段、第三百條，刑法第一百七十
四條第四項、第一項、第三百五十四條、第二十七條、第六十二條前段、第五十五條
、第三十八條第一項第二款，判決如主文。
本案經檢察官張長樹到庭執行職務
中      華      民      國    九十      年      四      月     十九     日
                                臺灣嘉義地方法院刑事第一庭
                                  審判長法  官  陳  珍  如
                                        法  官  黃  仁  勇
                                        法  官  鄧  晴  馨
右正本證明與原本無異。
如不服本判決，應於判決送達後十日內向本院提出上訴狀( 應附繕本 )。
中      華      民      國    九十      年      四      月     十九     日
                                        書記官  李  彩  娥
附錄本案論罪科刑法條全文：
中華民國刑法第一百七十四條
放火燒燬現非供人使用之他人所有住宅或現未有人所在之他人所有建築物
、礦坑、火車、電車或其他供水、陸、空公眾運輸之舟、車、航空機者，
處三年以上十年以下有期徒刑。
放火燒燬前項之自己所有物，致生公共危險者，處六月以上五年以下有期
徒刑。
失火燒燬第一項之物者，處六月以下有期徒刑、拘禁或三百元以下罰金。
失火燒燬前項之物，致生公共危險者，亦同。
第一項之未遂犯罰之。
中華民國刑法第三百五十四條
毀棄、損壞前二條以外之他人之物或令致不堪用，足以生損害於公眾或他
人者，處二年以下有期徒刑、拘役或五百元以下罰金。


司法院資訊處製作；財團法人民間司法改革基金會備份。
